臺灣苗栗地方法院交通事件裁定　　94年度交聲字第85號
原處分機關　交通部公路總局新竹區監理所苗栗監理站
異　議　人
即受處分人　甲○○
上列受處分人因違反道路交通管理處罰條例案件，對於交通部公
路總局新竹區監理所苗栗監理站於民國94年6 月23日以竹監字第
裁54-F00000000號所為之裁決處分（原舉發案號：苗栗縣警察局
94年5 月8 日苗縣警交字第F00000000 號），聲明異議，本院裁
定如下：
    主  文
異議駁回。
    理  由
一、原處分意旨略以：異議人即受處分人甲○○於民國94年5 月
    8 日上午10時30分，駕駛車號9F-481號自用一般曳引車，行
    經苗栗縣頭份鎮中正二103 號前時，因裝載貨物廢水滲漏路
    面，經警攔停當場舉發「載運砂滲漏水（非下雨天）」之違
    規事實，屆期未繳納，為原處分機關依照道路交通管理處罰
    條例第30 條 第1 項第2 款「所載貨物滲漏、飛散或氣味惡
    臭者」及同條例第63條第1 項及違反道路交通管理事件統一
    裁罰基準即處理細則第41條第4 項之規定，裁決(1)「罰鍰
    3,000 元整，並依第63條第1 項之規定記違規點數2 點，罰
    鍰限於94年7 月23日前繳納。」、「上開罰鍰逾期不繳納之
    處分：(1)自94年7 月24日起加倍罰鍰為新台幣6 千元，並限
    於94年8 月7 日前繳送。(2)加倍罰鍰於94年8 月7 日前繳納
    ，逾期不繳納，依法移送強制執行。
二、異議意旨略以：本件爭議為道路交通管理處罰條例第30條第
    1 項第2 款「所載貨物滲漏」，係指所載「貨物」滲漏始有
    懲處，否則無處罰之必要。本件所載運貨物為砂石，則「所
    載貨物滲漏」應係指砂石滲漏，乃一見即明，本件處分係指
    滴水，與法規之規定不符。縱認滲漏水適用該法規，惟係徵
    車體週邊設有排水防漏設備，即車體下方設有集水槽及導水
    管，所有之滲水即由該設備經由導管排至地表，是並無車體
    內之砂石水直接滲漏至地表；又本件違規係「滴水」，觀之
    道路交通安全規則並未就滴水有何處分之規定，既未規定，
    即無分雨天非雨天，縱有滴水，舉發人亦自承滴水非滲漏水
    ，是滴水僅為車廂外表附著之雨水，是當時為雨天所致，此
    氣象局應有資料可稽。雨天，車體受雨水侵潤，車廂外表自
    會吸水而上方更會積雨水，依經驗法則，在行駛中當會滴水
    ，況雨天再運砂石亦未有禁止，在此種情況下滴雨水，是否
    構成違規不無疑異。異議人不否認取締當時並無下雨，惟異
    議人於起運地點三灣鄉及行駛山區為雨天，否則車體不會留
    有雨水，異議人則以舉發之際再頭份時並無下雨為由，當然
    與事實不符。既認非雨天始有懲處，則本件應審究，之前是
    否下雨？果苗栗三灣鄉地區於94年5 月8 日上午10時前下雨
    ，即為雨天，易言之，即無本件違規。綜合言之，本件滴水
    為附著在車廂外表雨水，並非人為疏失，若以此懲處，則處
    分之適法及合理性顯非妥當，本件既有如此爭議，應認有瑕
    疵，而有裁量不當，敬請裁定免罰云云。
三、按汽車裝載時，所載貨物滲漏、飛散或氣味惡臭者，處汽車
    駕駛人3 千元以上9 千元以下罰鍰；又汽車駕駛人有上開行
    為時，除依原條款處罰還外，並記違規點數2 點，以上道路
    交通管理處罰條例第30條第1 項第2 款及同條例第63條第1
    項第2 款分別定有明文。復按汽車裝載時，裝載容易滲漏、
    飛散、氣味惡臭之貨物，能防止其發洩者，應嚴密封固，裝
    置適當，道路交通安全規則第77條第1 項第1 款亦有規定。
    再者，裝載砂石、土方之傾卸框式大貨車及傾卸框式半拖車
    ，公路監理機關經檢驗查核其已依高速公路交通管制規則第
    18條第1 項第1 款及道路交通安全規則第77條第1 項第1 款
    之規定，裝設機械式可密覆裝置或備有帆布能緊密覆蓋貨廂
    裝置及標示者，即登檢為砂石專用車，裝載砂石土方車輛使
    用專用車輛或專用車廂規定第3 條第7 款另有明文。
四、經查，本件異議人即受處分人確於94年5 月8 日上午10時30
    分，駕駛上開自用一般曳引車，行經苗栗縣頭份鎮○○○路
    103 號前，因裝載貨物廢水滲漏路面，經警攔停當場舉發之
    違規事實，有原舉發機關苗栗縣警察局頭份分局以94 年5月
    8 日苗縣警交字第F00000000 號舉發違反道路交通管理事件
    通知單影本各1 紙附卷可稽，異議人之聲明異議狀中亦不否
    認有滲漏廢水之事實，是異議人斯時確有駕駛砂石車所載貨
    物滲漏之違規情事，已足認定。次查，異議人雖辯稱係因下
    雨所滲漏為雨水，非載運砂石云云，惟依上開裝載砂石土方
    車輛使用專用車輛或專用車廂之規定，砂石車上本應有機械
    式可密覆裝置或備有帆布能緊密覆蓋貨廂之裝置，俾能防止
    所裝載之貨物滲漏、掉落、飛散或臭氣外洩致生危害交通安
    全或污染道路環境，從而，本件異議人既駕駛車輛裝載砂石
    ，自應遵守上揭規定。異議人駕駛之車輛既有滲漏之事實，
    本已違反上開規定，復未能證明其已盡防止污水滲漏之義務
    ，自不得空言諉過於雨水之故，而圖脫免責任。
五、綜上所述，本件事證明確，異議人確有上開規事實堪予認定
    ，而其如上抗辯，承上理由，尚難作為不罰理由，是原處分
    機關據以援引上開規定，對異議人裁處罰鍰新臺幣3，000元
    並記違規點數2 點，於法並無違誤或不當之處。本件異議為
    無理由，應予駁回。
六、據上論斷，應依道路交通案件處理辦法第19條，裁定如主文
    。
中　　華　　民　　國　　94　　年　　9 　　月　　11　　日
                  交通法庭    法  官  張珈禎
右正本證明與原本無異。
如不服本裁定，應於裁定送達後5 日內向本院提出抗告狀。
                              書記官  黃雅琦
中　　華　　民　　國　　94　　年　　9 　　月　　21　　日
